臺灣彰化地方法院民事裁定
110年度司繼字第1027號
                                   110年度司繼字第1285號
聲  請  人  滙誠第一資產管理股份有限公司

法定代理人  莊仲沼  


聲  請 人  聯邦商業銀行股份有限公司


法定代理人  李憲章  
代  理  人  歐昭廷  
上列聲請人聲請對被繼承人游芳傳選任遺產管理人事件，本院裁
定如下：
    主  文
聲請駁回。
程序費用由聲請人負擔。
    理  由
一、本件聲請意旨略以：被繼承人游芳傳為聲請人之債務人，尚
    有債務為未清償，然債務人已於民國（下同）106年7月6日
    死亡，其繼承人均已拋棄繼承，致聲請人無法對遺產行使權
    利，聲請人爰基於利害關係人地位，聲請本院選任被繼承人
    游芳傳之遺產管理人等語。
二、按繼承開始時，繼承人有無不明，而無親屬會議或親屬會議
    未於1個月內選定遺產管理人者，利害關係人得聲請法院選
    任遺產管理人，並由法院依公示催告程序，定6個月以上之
    期限，公告繼承人，命其於期限內承認繼承，民法第1177條
    、第1178條定有明文。次按遺產繼承人，除配偶外，依左列
    順序定之：(一)直系血親卑親屬、(二)父母、(三)兄弟姊妹
    、(四)祖父母，民法第1138條定有明文。復按所謂繼承人之
    有無不明，係指被繼承人之直系血親卑親屬、配偶、父母、
    兄弟姊妹及祖父母無一人出現，究竟有無繼承人尚在不明狀
    態之情形而言。因之繼承人有無不明，應從廣義解釋，亦即
    依戶籍資料之記載無可知之繼承人即屬之（最高法院85年度
    台上字第2101號判決意旨參照）是繼承開始時，若被繼承人
    尚有繼承人，即非繼承人之有無不明。
三、經查，聲請人主張之前揭事實，業據提出現金卡申請書、債
    權讓與聲明書、本院104年度司執字第11176號債權憑證、被
    繼承人之除戶戶籍謄本、繼承系統表、本院彰院曜家健106
    司繼字第886號函（以上均為影本）等件為證，並經本院職
    權調取上開拋棄繼承事件卷宗查閱，堪信屬實。惟依聲請人
    陳報之除戶戶籍謄本及本院106司繼字第886號通知所載，被
    繼承人游芳傳死亡時其配偶尚生存，且未為聲明拋棄繼承；
    又依本院職權查詢入出境記錄結果，被繼承人配偶志藤春美
    （出生日期西元1953年3月10日）曾於民國108年7月9日入境
    ，於同年月19日出境，此有入出境資訊連結作業查詢單在卷
    可憑。由是可知，本件被繼承人游芳傳繼承開始時，其配偶
    尚生存，依法自為被繼承人游芳傳之繼承人，自與上開法文
    所定「繼承人有無不明」之要件不合，是本件尚無繼承人有
    無不明之情形。揆諸首揭規定，本件聲請人聲請為被繼承人
    游芳傳選任遺產管理人，於法即有未合，應予駁回。
四、依家事事件法第97條，非訟事件法第21條第1項前段，裁定
    如主文。
五、如對本裁定抗告，須於裁定送達後10日之不變期間內，向本
    院提出抗告狀，並繳納抗告費新臺幣1,000元。
中　　華　　民　　國　　110 　年　 　9 　 月　　30　  日
                  家事法庭  司法事務官 陳怡君